臺灣高等法院刑事判決　　　　　　　　 100年度上訴字第36號
上　訴　人
即　被　告　張進旺
上列上訴人因違反毒品危害防制條例案件，不服臺灣板橋地方法
院99年度訴字第3131號，中華民國99年11月30日第一審判決（起
訴案號：臺灣板橋地方法院檢察署99年度毒偵字第6856號），提
起上訴，本院判決如下：
    主  文
上訴駁回。
    理  由
一、按不服地方法院之第一審判決而上訴者，應向管轄第二審之
    高等法院為之。上訴書狀應敘述具體理由。上訴書狀未敘述
    上訴理由者，應於上訴期間屆滿後20日內補提理由書於原審
    法院，逾期未補提者，原審法院應定期間先命補正。第二審
    法院認為上訴書狀未敘述理由或上訴有第362條前段之情形
    者，應以判決駁回之，但其情形可以補正而未經原審法院命
    其補正者，審判長應定期間先命補正。刑事訴訟法第361條
    及第367條分別定有明文。所謂不服第一審判決之具體理由
    ，係指依據卷內訴訟資料，具體指摘第一審判決關於認定事
    實、適用法律及量刑等項，有違法或不當之情形而言，此為
    提起第二審上訴之法定要件。倘上訴人之上訴書狀或補提之
    上訴理由書，雖有敘述上訴理由，惟並未具體敘述第一審判
    決有上述違法、不當情形，即與未敘述具體理由無異，所為
    上訴，即不符合上訴之法定要件。
二、經查：
  (一)本件原審適用簡式審判程序，並以上訴人即被告張進旺於審
    理中之自白、臺北市政府警察局偵辦毒品案件尿液檢體委驗
    單（編號：042488）、台灣尖端先進生技醫藥股份有限公司
    濫用藥物檢驗報告等為據，認定被告確有同時施用第一級毒
    品海洛因及第二級毒品甲基安非他命之犯行，為想像競合犯
    ，以施用第一級毒品罪論處，為累犯，而量處有期徒刑10月
    。從形式上審查，其認事用法，並未違反法令或悖離經驗法
    則、論理法則，量刑亦屬允當。
  (二)被告上訴意旨略以：被告並非想延遲執行，僅係因被告尚有
    讓其一直放心不下、常年臥病在床、中風需要他人照料之年
    邁老母親，故懇請鈞長准予被告上訴，讓被告將母親安排妥
    當，善盡為人子之本分責任後，方能無後顧之憂接受法律執
    行等語。
  (三)按刑事訴訟法第361條第2項規定「上訴書狀應敘述具體理由
    」，雖未明定「具體理由」究何所指。惟就立法過程言，該
    條文之原草案第2項為：「依前項規定提起上訴者，其上訴
    書狀應敘述理由，並引用卷內訴訟資料，具體指摘原審判決
    不當或違法之事實。其以新事實或新證據為上訴理由者，應
    具體記載足以影響判決結果之理由。」嗣經提出於立法院司
    法委員會全體委員會議討論時，與會委員咸認目前第二審並
    非如第三審係法律審，為兼顧上訴人權益，經深入研商，乃
    由委員提修正動議，修正草案第361條第2項為：「上訴書狀
    應敘述具體理由」即現行公布之內容，刪除原草案之其他文
    字；其立法理由(二)亦本此趣旨，修正為「提起第二審上訴之
    目的，在於請求第二審法院撤銷、變更原判決，自須提出具
    體理由。爰增訂第2項，明定上訴書狀應敘述具體理由。又
    因目前第二審並非如第三審係法律審，故上訴理由無須如第
    367條規定以原判決違背法令為限，乃屬當然。」綜上觀之
    固足認所謂上訴書狀應敘述具體理由者，並不以其書狀應引
    用卷內訴訟資料，具體指摘原審判決不當或違法之事實，亦
    不以於以新事實或新證據為上訴理由時，應具體記載足以影
    響判決結果之情形為必要。惟提起第二審上訴之目的，既在
    於請求第二審法院撤銷、變更原判決，故所稱具體理由，係
    指須就不服之判決為具體之指摘而言，如僅泛稱原判決認事
    用法不當或採證違法、判決不公等，均非具體理由；至於上
    訴理由之具體與否，係屬第二審法院審查範圍，不在第一審
    法院命補正之列，是上訴書狀如已敘述理由，無論其具體與
    否，即無待其補提理由書或命補正（最高法院97年度台上字
    第892號判決意旨參照）。
  (四)本件原判決已詳敘認定被告犯行所依憑之證據及理由，且審
    酌被告前已因施用毒品犯行，經觀察勒戒，並已不起訴處分
    確定，本應知所惕勵，竟仍再為本案施用毒品之犯行，顯見
    其意志不堅，缺乏戒毒意志，除戕害自己身心健康外，並易
    導致社會危險，斟酌其智識程度、犯罪動機、目的、犯後態
    度及前次施用毒品案件所處刑度等之一切情狀，而量處有期
    徒刑10月。經核原審就刑罰裁量職權之行使，既已斟酌刑法
    第57條各款所列情狀，且未逾越法定刑度，亦未濫用自由裁
    量之權限，刑度亦屬妥適，核無違法或不當之情形。被告上
    訴狀雖有敘述前揭上訴理由，然並未具體指出原判決有何違
    法、不當之具體情形。綜上所述，本件上訴未敘述具體理由
    ，不合法定程式，應予駁回，並不經言詞辯論為之。
據上論斷，依刑事訴訟法第367條前段、第372條，判決如主文。
中    華    民    國   100    年    1     月    5     日
                     刑事第五庭  審判長法  官  李英勇
                                       法  官  白光華
                                       法  官  崔玲琦
以上正本證明與原本無異。
如不服本判決，應於收受送達後10日內向本院提出上訴書狀，其
未敘述上訴之理由者並得於提起上訴後10日內向本院補提理由書
（均須按他造當事人之人數附繕本）「切勿逕送上級法院」。
                                       書記官  馬佳瑩
中    華    民    國   100    年    1     月    10    日